【裁判字號】    97,易,173
【裁判日期】    970519
【裁判案由】    竊佔等
【裁判全文】
臺灣臺北地方法院刑事判決               97年度易字第173號
公  訴  人  臺灣臺北地方法院檢察署檢察官
被      告  丙○○
上列被告因竊盜等案件，經檢察官聲請簡易判決處刑（九十六年
度偵字第一０三四八、一四二九三號），本院認不宜以簡易判決
處刑（九十七年度簡字第一八號），改依通常程序審理，判決如
下：
    主  文
丙○○犯竊盜罪，累犯，處有期徒刑壹年貳月，減為有期徒刑柒
月。
    事  實
一、丙○○前因妨害風化案，於民國八十二年十二月二十八日，
    經臺灣高等法院以八十二年度上易字第六五五五號判決處有
    期徒刑五月確定，並於八十三年一月二十八日易科罰金執行
    完畢。詎仍不知悔改，明知臺北市○○區○○路一段一三六
    巷一號龍府大廈頂樓機房，係龍府大廈之公共設施，竟自七
    十八年起，意圖為自己不法之所有，將該處隔間裝潢成私人
    使用之房間，未經同意由頂樓機房旁之公共電表私自接電，
    以供該房間電力使用，嗣經龍府大廈管理委員會於九十六年
    三月十日報警處理，而查獲上情。
二、案經龍府大廈管理委員會訴由臺北市政府警察局萬華分局報
    請臺灣臺北地方法院檢察署檢察官偵查起訴。
    理  由
甲、程序部分：
一、被告以外之人於審判外之言詞或書面陳述，除法律有規定者
    外，不得作為證據，刑事訴訟法第一百五十九條第一項定有
    明文。經查：證人甲○○於警詢及偵訊中所為之陳述，係被
    告以外之人於審判外所為之陳述，該等筆錄之記載，就證明
    構成犯罪之事實，固無證據能力，惟審酌證人甲○○於警詢
    及偵訊中之陳述並非違法取得，且其業於本院審理中具結作
    證，經被告為交互詰問完畢，被告於訴訟上之程序權，已受
    保障，是證人甲○○於警詢及偵訊中之陳述，其瑕疵即經恢
    復，而得作為其於審判期日所為證言之補強，應具有證據能
    力。
二、被告以外之人（包括證人、鑑定人、告訴人、被害人及共同
    被告等）於審判外之陳述雖不符刑事訴訟法第一百五十九條
    之一至之四等四條之規定，而經當事人於審判程序同意作為
    證據，法院審酌該言詞陳述或書面陳述作成時之情況，認為
    適當者，亦得為證據；當事人、代理人或辯護人於法院調查
    證據時，知有刑事訴訟法第一百五十九條第一項不得為證據
    之情形，而未於言詞辯論終結前聲明異議者，視為有前項之
    同意，同法第一百五十九條之五定有明文。立法意旨在於傳
    聞證據未經當事人之反對詰問予以核實，原則上先予排除。
    惟若當事人已放棄反對詰問權，於審判程序中表明同意該等
    傳聞證據可作為證據；或於言詞辯論終結前未聲明異議，基
    於尊重當事人對傳聞證據之處分權，及證據資料愈豐富，愈
    有助於真實發見之理念，且強化言詞辯論主義，使訴訟程序
    得以順暢進行，上開傳聞證據亦均具有證據能力。本件證人
    陳依瑩、陳怡伶於警詢及偵訊中之陳述，雖係被告以外之人
    於審判外之陳述，性質上屬傳聞證據，惟經本院審理時予以
    提示並告以要旨，並經檢察官及被告表示意見，當事人已知
    上述筆錄乃傳聞證據，且均未於言詞辯論終結前對該等筆錄
    內容異議，依上開規定，已擬制同意其有證據能力，是證人
    陳依瑩、陳怡伶於警詢及偵訊中之證言自均具有證據能力。
乙、實體部分：
一、訊據被告丙○○固坦承臺北市○○區○○路一段一三六巷一
    號龍府大廈頂樓機房，係龍府大廈之公共設施，並自七十八
    年起，雇工將該處隔間裝潢成房間，並有電力供應，惟矢口
    否認由頂樓機房旁之公共電表私自接電，以供前開房間使用
    ，辯稱其係事先徵得七樓益賓賓館所有人乙○○同意，自該
    賓館私人電表接電使用，伊並無竊取公共用電犯行云云。經
    查：
    (一)被告丙○○自七十八年起，將位於臺北市○○區○○路一
      段一三六巷一號之龍府大廈頂樓機房，雇工裝潢成房間供
      己使用，設有電力供應等情，業據被告於警詢、偵訊及本
      院審理時，供承在卷（見九十六年度偵字第一０三四八號
      偵查卷第四、一七、三０、四０頁），核與證人陳依瑩、
      陳怡伶、甲○○於警詢、偵訊及本院審理時證述之情節相
      符（見前揭偵查卷第一六、三０、三九、四五頁；九十七
      年度易字第一七三號本院卷第三一、三二頁），並有龍府
      大廈屋頂二、三層竣工平面圖、現場照片三十三張、配電
      開關箱照片二張、配電開關箱圖說正本一紙、臺北市政府
      警察局萬華分局現場蒐證照片八張、臺北市建成地政事務
      所萬華區○○段○○段一八五八建號、三一０地號謄本三
      紙、臺北市政府七十七年十二月二十七日七七使字第八七
      六號使用執照及附表、臺北市建成地政事務所九十六年六
      月二十日建成複字第五六八八號地籍圖謄本、履勘現場筆
      錄在卷可稽（見九十六年度他字第三七三一號偵查卷第四
      、五、九、一０頁；九十六年度偵字第一０三四八號偵查
      卷第一九、二０、二二、二六、三七、五一頁；九十六年
      度偵字第一四二九三號偵查卷第九至二二頁），暨扣案之
      鑰匙二把可資佐證，堪認為真實，應足採信。
    (二)被告辯稱前開龍府大廈係地主與建商合建，對於頂樓機房
      是否屬公共設施，其因外行並不了解，伊也是被害者，當
      初建商移交時即有電線，管理委員會在使用時，是接公共
      用電，由其接手後，才改接七樓益賓賓館私人用電等云云
      （見九十六年度偵字第一０三四八號偵查卷第三０頁、第
      四０頁背面；前揭本院卷第一一頁背面），惟被告於本院
      審理時，陳稱管理委員會在前開龍府大廈頂樓開會地點，
      並非在其上開房間內（見前揭本院卷第一一頁背面），此
      與被告於偵訊時供稱「委員會在使用時，委員是接公電，
      我接手後，我才改接七樓的電」等語（見前揭偵查卷第四
      ０頁背面），就上開頂樓房間初始如何接電，及其嗣後用
      電情形之陳述，已前後不一，互有矛盾。
    (三)次查，證人乙○○於本院審理時證稱：龍府大廈之實際建
      造人為益國建設股份有限公司，伊當時為益國建設之董事
      長，被告丙○○則為益國建設總經理，並擔任現場監工，
      因被告專門從事營造，熟悉建築，故伊給予被告百分之十
      五股份與之合作，龍府大廈完成後移交予大廈管理委員會
      前，一直由被告負責，被告在龍府大廈完工後，依股份分
      得該大廈八、九樓其中幾戶房屋之所有權，其他樓層則無
      ，被告於八十五年前後即陸續將所分得戶數房屋賣掉，伊
      有口頭同意被告就上開頂樓房間自七樓益賓賓館私人電表
      接電使用，但實際上被告係如何接電使用，究有無確實自
      其七樓益賓賓館私人電表接電，或是從頂樓機房旁公共電
      表接電使用等情形，完全不清楚，也未親眼見到被告從七
      樓益賓賓館私人電表接電至前開頂樓房間，而其從益賓賓
      館之電費收據上，無法看出那部分係被告所使用之電費，
      又伊是益賓企業股份有限公司及台三建設股份有限公司之
      董事長兼監察人，被告則是該二家公司股東兼總經理，被
      告任職時龍府大廈尚未蓋好等語（見前揭本院卷第三三至
      三四頁），足認被告於七十八年案發之時，不僅已熟稔營
      造工程與建築作業，龍府大廈即係伊負責監工建造完成，
      甚且有能力自上開頂樓機房旁之公共電表私自接電，以供
      頂樓房間電力使用，此參照被告於本院審理時自承伊是負
      責益賓賓館修繕水電及消防工作等情（見前揭本院卷第三
      六頁）相互以觀，至為明確。
    (四)被告於本院審理時供稱，其於龍府大廈蓋完後曾分得五、
      六戶，其中八、九樓有二戶（見前揭本院卷第三六頁），
      而證人甲○○於本院審理時復證稱：被告丙○○係從十四
      樓機房旁樓梯口之電表私自接公共用電使用，九十六年四
      月份提出本件告訴後，被告就將其用電由原來之接電部分
      拆除，改自七樓益賓賓館私人電表部分接電，被告於其私
      接公共用電期間，從未分攤或繳付任何電費等語（見前揭
      本院卷第三一至三二頁），查被告既於七十八年龍府大廈
      完工時（見前揭偵查卷第一九、二四頁），在八、九樓分
      得有二戶房屋所有權，同時並即於頂樓裝潢隔間使用，且
      有電力供應（見前揭偵查卷第三０頁），則其於八十五年
      出售所分得之房屋前（見前揭本院卷第三四頁背面），上
      開頂樓房間之用電，應係就近接用被告自己所有之八、九
      樓房屋私人電表，較符常理，不意卻捨近求遠，反大費周
      章地繞接七樓益賓賓館私人電表，此舉顯與一般經驗法則
      相違，是證人乙○○謂伊從八十間就讓被告在龍府大廈頂
      樓房間使用七樓私人用電云云（見前揭本院卷第三三頁）
      ，應係迴護之詞，與常情不合，難以採信。
    (五)本件被告前於警詢、偵訊及本院準備程序時辯稱：「我沒
      有工作」、「我也是被害者，當時建商交給我，我是原地
      主與建商合建，我不知道機房是公共設施，沒有登記，我
      不了解」、「我是將機房內隔一個牆，電線是本來就有的
      」、「剛開始一段時間內委員會在使用時，委員是接公電
      ，我接手後我才改接七樓的電」、「我們那棟是土地與建
      商合建，我是外行也不知道，是建商留給我使用」等語（
      見前揭偵查卷第四、三０、四０頁背面、前揭本院卷第一
      一頁背面），惟與上開證人乙○○、甲○○之證詞內容，
      互核顯有不符，而被告對其中證人乙○○所為證言，除所
      持有之益國公司股份有意見外，餘均無異議，足徵被告前
      揭所為其係營建外行，接電方式在其從建商交給伊後即已
      存在，是建商留給伊使用等之辯解，均屬臨訟卸責之詞，
      不足採信。
    (六)又證人乙○○雖證述其有事前口頭同意被告使用七樓益賓
      賓館私人用電，惟其既未親眼看見被告確實有自該私人電
      表接電使用，復表示伊完全不清楚被告接電施作之實際情
      形，已如前述，則證人乙○○前開有口頭同意之證言，尚
      難以證明被告確無本件犯罪事實所載之竊電行為。另臺灣
      電力股份有限公司台北市區營業處九十六年六月十三日Ｄ
      北市字第０九六０六０六一八五一號函內容（見前揭偵查
      卷第二一頁），固載有益賓公司擅將七樓之用電轉供同址
      頂樓瞭望臺違規使用乙節，然此係龍府大廈管理委員會於
      九十六年三月十日報警處理後始到場勘察之結論，參諸被
      告本身即有獨立裝修水電工程能力，亦如前述，是上開臺
      電函文內容，仍不足資為被告有利之證明。至卷附臺灣電
      力公司電費收據三紙，其中二紙收件人雖分別為「益賓企
      業股份有限公司丙○○」及「台三建設股份有限公司丙○○」（見前揭偵查卷第二０頁），繳費期限為八十三年五
      月三日，惟被告於八十三年係前開益賓企業股份有限公司
      、台三建設股份有限公司總經理，業據證人乙○○證述在
      卷（見前揭本院卷第三四頁背面），而本件被告所為私接
      用電行為，係供其上揭頂樓房間使用，與前開公司無涉，
      故上述電費收據三紙，亦不足資為被告有利之證據，附此
      敘明。
    綜上，被告所辯無非推諉卸責之詞，均無可採，本件事證明
    確，被告竊取公共用電犯行堪以認定，應依法論科。
二、查被告行為後，刑法業於九十四年二月二日修正公布，並於
    九十五年七月一日施行。按行為後法律有變更者，適用行為
    時之法律，但行為後之法律有利於行為人者，適用最有利於
    行為人之法律，現行刑法第二條第一項訂有明文。此條規定
    乃與刑法第一條罪刑法定主義契合，而貫徹法律禁止溯及既
    往原則，係規範行為後法律變更所生新舊法律比較適用之準
    據法，是刑法第二條本身雖經修正，但刑法第二條既屬適用
    法律之準據法，本身尚無比較新舊法之問題，應一律適用裁
    判時之現行刑法第二條規定以決定適用之刑罰法律，先予辨
    明。又以本次刑法修正之比較新舊法，應就罪刑有關之共犯
    、未遂犯、想像競合犯、牽連犯、連續犯、結合犯，以及累
    犯加重、自首減輕暨其他法定加減原因（如身分加減）與加
    減例等一切情形，綜其全部罪刑之結果而為比較，最高法院
    九十五年五月二十三日著有九十五年度第八次刑庭會議決議
    可資參照。經查：
    (一)本件被告所犯刑法第三百二十條第一項之罪之主刑為五年
      以下有期徒刑、拘役或五百元以下罰金，被告行為時之刑
      法就罰金刑之規定，依修正前刑法第三十三條第五款規定
      ，罰金刑應處銀元一元以上，惟九十四年一月七日修正，
      九十四年二月二日公布，九十五年七月一日施行之刑法第
      三十三條第五款則規定：「罰金：新臺幣一千元以上，以
      百元計算之」，而九十五年六月十四日修正公布之刑法施
      行法第一條之一規定：「中華民國九十四年一月七日刑法
      修正施行後，刑法分則編所定罰金之貨幣單位為新臺幣。
      九十四年一月七日刑法修正時，刑法分則編未修正之條文
      定有罰金者，自九十四年一月七日刑法修正施行後，就其
      所定數額提高為三十倍，但七十二年六月二十六日至九十
      四年一月七日新增或修正之條文，就其所定數額提高為三
      倍」，比較修正前後之罰金刑輕重，該罰金刑之最低刑度
      於修法後已有加重，故以九十五年七月一日修正公布施行
      前之規定較有利於被告，應依刑法第二條第一項前段規定
      ，適用行為時之法律，亦即適用修正前之刑法第三百二十
      條第一項規定論科。
    (二)刑法有關累犯之規定，亦於九十四年二月二日修正公布，
      並於九十五年七月一日施行，惟被告受有期徒刑之執行完
      畢後，五年內再故意犯本件有期徒刑以上之罪，不論依修
      正前之刑法第四十七條或修正後之刑法第四十七條第一項
      之規定，均構成累犯，對被告並無有利或不利之情形，依
      刑法第二條第一項前段之規定，應依修正前刑法第四十七
      條規定論以累犯。
三、按電業法第一百零六條之規定，係在保護經營供給電能之事
    業，並非一般之用電戶，此觀該條各款、同法第二條及處理
    竊電規則之規定自明。故私接電線，若係通過電力公司允許
    供電之鄰人電錶所設之線路內，因用電已有電錶控制計算，
    該通過電錶控制計算後之電氣，即屬該鄰人所有之動產，如
    予竊取，即應視其犯罪形態，依刑法之竊盜罪章論處（最高
    法院八十四年臺非字第二一四號判例參照）。本件被告係以
    通過公共用電之電線而竊取電能，並非竊取未經電力公司設
    線供電之電能，核與電業法第一百零六條各款無涉，合先敘
    明。另依刑法第三百二十三條之規定，「電能」關於刑法竊
    盜之罪，以動產論，是核被告所為，係犯刑法第三百二十條
    第一項之竊盜罪。被告私接公共用電後，已將龍府大廈公共
    用電之電能置於隨時可得使用之狀態，其竊取電能之時間上
    具有持續性，獨立性甚為薄弱，侵害法益復屬相同，顯係基
    於同一接續犯意所為，屬接續犯之單純一罪。又被告有前開
    事實欄所載之犯罪科刑及執行情形，有臺灣高等法院被告前
    案紀錄表存卷可參，其受有期徒刑之執行完畢後五年以內再
    犯本件有期徒刑以上之罪，係屬累犯，應依修正前刑法第四
    十七條規定，加重其刑。爰審酌被告素行不佳，為貪圖利益
    ，利用自身具備裝修電氣之技能而為本件犯行，並於警詢、
    偵訊及本院審理時，刻意誤導調查，飾詞狡辯，絲毫未見悔
    意，態度惡劣，且其竊電時間前後長達近十九年，對被害人
    造成之損害匪淺，復未與被害人達成和解，賠償損失等一切
    情狀，量處如主文所示之刑，以資懲儆。被告犯罪時間在九
    十六年四月二十四日以前，經核並無中華民國九十六年罪犯
    減刑條例第三條所定不予減刑或同條例第五條所定不得減刑
    之情形，應依該條例第二條第一項第三款之規定予以減刑。
四、不另為免訴諭知部分：
    (一)公訴意旨另以：被告丙○○明知臺北市○○區○○路一段
      一三六巷一號「龍府大廈」十四樓機房，係「龍府大廈」
      之公共設施，使用權屬全體住戶，並無單獨使用之權利，
      仍意圖為自己不法之利益，自八十三年二月一日起，雇工
      將該機房隔間裝潢成房間，於該房間大門裝置鑰匙，並在
      屋內裝設內梯供自己使用，排除其他住戶之使用權利而竊
      佔該公共區域，並於九十五年八月間，將所竊佔之區域提
      供予其外甥女陳依瑩、陳怡伶（均另為不起訴處分）使用
      ，因認被告丙○○另涉有刑法第三百二十條第二項之竊佔
      罪嫌。
    (二)按案件時效已完成者，應諭知免訴之判決，且得不經言詞
      辯論為之，刑事訴訟法第三百零二條第二款、第三百零七
      條分別定有明文。查被告行為後，刑法於九十四年二月二
      日修正公布，並於九十五年七月一日施行，修正後刑法第
      八十條第一項，及修正前刑法第八十條第一項關於追訴權
      時效期間之規定不同，修正後刑法所定時效期間較長，即
      被告被追訴之期限較久，自屬對被告不利，比較結果自以
      修正前刑法第八十條較有利於被告，本件關於追效權時效
      ，自應適用修正前刑法第八十條之規定。
    (三)經查，本件被告丙○○被訴竊佔罪嫌，行為時間自八十三
      年二月一日起，依刑法第八十條第二項之規定，追訴權期
      間應自八十三年二月一日起算。又刑法第三百二十條第二
      項竊佔罪之最高法定刑為有期徒刑五年，其追訴權時效期
      間，依修正前刑法第八十條第一項第二款規定為十年。本
      案經臺灣臺北地方法院檢察署檢察官於九十六年四月十二
      日開始受理偵查，九十六年十一月三十日聲請簡易判決處
      刑，九十七年一月三日繫屬於本院，顯逾前揭追訴權十年
      之時效期間，故本件被告涉竊佔罪嫌追訴權時效迄今應已
      完成，揆諸首開說明，原應不經言詞辯論，而為免訴之諭
      知，惟公訴人認上開竊佔罪與被告所犯上揭竊盜罪，有一
      行為觸犯數罪名之想像競合關係，屬裁判上一罪，爰不另
      為免訴之諭知。又本件扣案之鑰匙二把，被告辯稱係其前
      手建商所交付，非伊所有，業據其供陳在卷（見前揭偵查
      卷第四０頁背面），且本案竊佔罪部分復因追訴權時效完
      成，不另為免訴之諭知，已如前述，本院自無從為沒收之
      宣告，應由檢察官另為處理，附此敘明。
據上論斷，應依刑事訴訟法第四百五十二條、第二百八十四條之
一、第二百九十九條第一項前段，刑法第二條第一項前段、修正
前第四十七條、第三百二十三條、第三百二十條第一項，刑法施
行法第一條之一，中華民國九十六年罪犯減刑條例第二條第一項
第三款、第七條，判決如主文。
本案經檢察官熊南彰到庭執行職務
中    華    民    國    97    年    5    月    19    日
                  刑事第三庭    法  官  詹慶堂
上正本證明與原本無異。
如不服本判決，應於判決送達後10日內向本院提出上訴狀（應抄
附繕本）。告訴人或被害人如對於本判決不服者，應具備理由請
求檢察官上訴，其上訴期間之計算係以檢察官收受判決正本之日
期為準。
                                書記官  羅欣宜
中    華    民    國    97    年    5    月    19    日
刑法第323條電能、熱能及其他能量，關於本章之罪，以動產論
。
刑法第320條
意圖為自己或第三人不法之所有，而竊取他人之動產者，為竊盜
罪，處 5 年以下有期徒刑、拘役或 5 百元以下罰金。
意圖為自己或第三人不法之利益，而竊佔他人之不動產者，依前
項之規定處斷。
前二項之未遂犯罰之。


司法院資訊處製作；財團法人民間司法改革基金會備份。
